【裁判字號】    99,訴,641
【裁判日期】    990831
【裁判案由】    毒品危害防制條例
【裁判全文】
臺灣基隆地方法院刑事判決               99年度訴字第641號
公  訴  人  臺灣基隆地方法院檢察署檢察官
被      告  乙○○
上列被告因違反毒品危害防制條例案件，經檢察官提起公訴（99
年度毒偵字第1407號），被告並為有罪陳述，本院合議庭乃裁定
由受命法官獨任以簡式審判程序進行審理，並判決如下：
    主  文
乙○○施用第一級毒品，累犯，處有期徒刑柒月；又施用第二級
毒品，累犯，處有期徒刑月。應執行有期徒刑玖月。
    事  實
一、前案紀錄：
  (一)累犯紀錄：
    乙○○前因販賣第一級毒品案件，經本院於民國88年2 月19
    日，以87年度訴字第306 號判決有期徒刑十年二月確定，88
    年4 月20日發監執行、95年6 月5 日假釋出監，98年12月3
    日保護管束期滿而未經撤銷，其未執行之刑，以已執行論（
    構成累犯）。
  (二)施用毒品紀錄：
  1.乙○○前因初犯施用毒品案件，經觀察、勒戒後，認無繼續
    施用毒品之傾向，於民國87年7 月17日經釋放出所，並由臺
    灣基隆地方法院檢察署檢察官於87年7 月16日，以87年度偵
    字第2973號為不起訴處分確定。
  2.其後，又於前揭1.所述之觀察、勒戒執行完畢經釋放出所以
    後之五年以內，再犯施用毒品案件（二犯施用毒品案件），
    經觀察、勒戒後，仍認無繼續施用毒品之傾向而經釋放出所
    ，並由臺灣澎湖地方法院檢察署檢察官於88年9 月16日，以
    88年度偵字第296 號為不起訴處分確定。
  3.再三犯施用毒品案件，經觀察、勒戒後，認有繼續施用毒品
    之傾向，經法院裁定強制戒治（俟98年10月27日始因完成毒
    癮戒斷療程而經釋放出所），並由臺灣基隆地方法院檢察署
    檢察官於98年10月26日，以98年度戒毒偵字第44號為不起訴
    處分確定。
  4.繼而復分別因(甲)四犯施用毒品案件，由臺灣基隆地方法院檢
    察署檢察官聲請以簡易判決處刑，經本院於99年4 月30日，
    以99年度基簡字第301 號判決有期徒刑三月確定而未執畢；
    (乙)五犯施用毒品案件，由臺灣基隆地方法院檢察署檢察官聲
    請以簡易判決處刑，經本院於99年4 月30日，以99年度基簡
    字第553 號判決有期徒刑三月確定而未執畢。
二、本案事實：
    乙○○猶不思戒除毒癮，復基於施用第一級毒品海洛因之犯
    意，於99年5 月1 日晚間10時，在其住處即基隆市○○區○
    ○路73巷66號，將稀釋後之海洛因置入注射針筒再持以施打
    ，藉以施用第一級毒品海洛因1 次。其後，復萌生施用第二
    級毒品安非他命類（安非他命暨甲基安非他命）之犯意，於
    99年5 月2 日下午3 時，在上址，將安非他命類置入玻璃球
    吸食器內燒烤使生霧化白煙再以口鼻吸食，藉以施用第二級
    毒品安非他命類1 次。乃為警於99年5 月2 日下午5 時，在
    基隆市○○○○○路口附近盤檢查獲，經採其尿液送驗，結
    果呈嗎啡（海洛因代謝後尿液檢出成份）、安非他命暨甲基
    安非他命陽性反應。
三、案經基隆市警察局第四分局移送臺灣基隆地方法院檢察署檢
    察官偵查起訴。
    理  由
壹、程序事項
    本案被告乙○○所犯者非為死刑、無期徒刑、最輕本刑為三
    年以上有期徒刑之罪或高等法院管轄之第一審案件，其於準
    備程序進行中，先就被訴事實為有罪之陳述，經告知其簡式
    審判程序之旨，並聽取公訴人、被告之意見後，本院業已依
    刑事訴訟法第二百七十三條之一第一項規定，裁定由受命法
    官獨任以簡式審判程序進行本案之審理。
貳、實體事項
一、前揭事實業據被告乙○○於本院審理時坦承在卷；且被告為
    警查獲而採集之尿液檢體，經送請臺灣檢驗科技股份有限公
    司以氣相層析質譜儀法為確認檢驗之結果，呈嗎啡（海洛因
    代謝後尿液檢出成份）、安非他命暨甲基安非他命陽性反應
    ，此亦有臺灣檢驗科技股份有限公司99年5 月17日UL/2010
    /50038號濫用藥物檢驗報告1 份，暨足與上開檢驗報告相對
    應之尿液檢體對照表1 件在卷可憑；參之以酵素免疫分析或
    薄層定性分析等方式為初步篩檢者，檢驗結果雖有相當程度
    偽陽性之可能，然以氣（液）相層析、質譜分析之儀器為交
    叉確認者，檢驗結果出現偽陽性之機率則極低，因而具有公
    信力，核足為對涉嫌人不利之認定；尤以「毒品施用後於尿
    液、血液中可檢出之最大時限，與施用劑量、施用頻率、施
    用方式、施用者飲水量之多寡、個人體質、代謝情況、檢體
    收集時間點及所用檢測方法之靈敏度等因素有關，因個案而
    異。依據Clarke's Isolation Identification of Drugs第
    二版記載，血液中藥物之半衰期（濃度減半所需時間）分別
    為古柯鹼0.7-1.5 小時、海洛因3 分鐘（其代謝物為嗎啡2-
    3 小時）、嗎啡2-3 小時、大麻20-36 小時、安非他命12小
    時（當尿液偏酸性時，為4-8 小時）、甲基安非他命9 小時
    、Ketamine 2-4小時，而MDMA約8.49小時。一般於尿液中可
    檢出之最大時限，古柯鹼為施用後1-4 天、海洛因2-4 天、
    嗎啡2-4 天、大麻1-10天、安非他命1-4 天、甲基安非他命
    1-5 天、MDMA1-4 天、MDA 1-4 天、Ketamine2-4 天。」此
    復曾經行政院衛生署藥物食品檢驗局以92年7 月23日管檢字
    第0920005609號函釋在案。勾稽以觀，足見被告於本院審理
    時之任意性自白，與事實相符，堪可採信。再者，被告查有
    如本判決事實欄一(二)所載施用毒品之前案紀錄。觀諸卷附臺
    灣高等法院被告前案紀錄表所載內容即明。從而，本案事證
    明確，參照最高法院97年9 月9 日97年度第5 次刑事庭會議
    二決議意旨、97年度臺非字第540、585號、98年度臺非字第
    127、211號暨99年度臺非字第216 號判決意旨，被告於初犯
    施用毒品案件之五年以內，再犯施用毒品之犯行，堪可認定
    ，應依法論科。
二、論罪科刑：
  (一)查海洛因、安非他命類分別係毒品危害防制條例所列管之第
    一級、第二級毒品，此為該條例第二條第二項第一款、第二
    款所明定。按犯毒品危害防制條例第十條之罪（施用毒品罪
    ）者，檢察官應聲請法院裁定，令被告入勒戒處所觀察、勒
    戒，經勒戒處所陳報，認受觀察、勒戒人無繼續施用毒品傾
    向者，應即釋放，並為不起訴之處分；認有繼續施用毒品傾
    向者，即應聲請法院裁定令入戒治處所強制戒治，俟強制戒
    治期滿釋放，再為不起訴之處分。惟依上揭規定觀察勒戒或
    強制戒治執行完畢釋放後，五年內再犯毒品危害防制條例第
    十條之罪（施用毒品罪）者，檢察官即應依法追訴，毒品危
    害防制條例第二十條第一項、第二項、第二十三條第二項分
    別定有明文。
  (二)核被告於初犯施用毒品案件以後之五年以內，再犯施用第一
    級毒品海洛因、第二級毒品安非他命類之行為如本判決事實
    欄二之所載，各係犯毒品危害防制條例第十條第一項之施用
    第一級毒品罪及同條第二項之施用第二級毒品罪。被告施用
    毒品先、後持有第一級毒品海洛因、第二級毒品安非他命類
    之低度行為，各應分別為施用第一級、第二級毒品之高度行
    為所吸收，均不另論罪。
  (三)查起訴書雖誤繕被告施用毒品之時間，然此業據蒞庭檢察官
    於未變動其社會基本事實同一性之前提下，當庭更正如本判
    決事實欄之所載，此有本院審判筆錄在卷可稽；核此更正範
    圍，亦無礙於原起訴所特定之事實。本於檢察一體之原則，
    本院當以蒞庭檢察官所到庭更正者，為起訴所指之犯罪時間
    。
  (四)被告所犯上開二罪，犯意各別，行為互殊，應予分論併罰。
  (五)被告查有如本判決事實欄一(一)所載之犯罪科刑及刑之執行情
    形，此有臺灣高等法院被告前案紀錄表在卷可考。乃於前案
    有期徒刑執行完畢後，五年以內，故意再犯本起最重本刑有
    期徒刑以上之罪，為累犯，應依刑法第四十七條第一項規定
    ，就其所犯各罪分別加重其刑。
  (六)本院審酌被告犯罪之動機、吸食頻率、曾有施用毒品之前科
    仍不知戒除，兼以被告犯後坦承犯行而表悛悔之犯後態度，
    及其本案所為雖對己身健康戕害甚鉅，然其究非可與侵害他
    人法益之犯罪行為等量齊觀，尤以之於此類「施用毒品」之
    行為人而言，毒品危害防制條例之立法目的亦非重在嚴懲，
    而係重在彼等「病患性」行為之矯治等一切情狀，分別量處
    如主文所示之刑，併定其應執行之刑。
據上論斷，應依刑事訴訟法第二百七十三條之一第一項、第二百
九十九條第一項前段，毒品危害防制條例第二十三條第二項、第
十條第一項、第二項，刑法第十一條前段、第四十七條第一項、
第五十一條第五款，判決如主文。
本案經檢察官甲○○到庭執行職務。
中    華    民    國    99    年    8     月    31    日
                  刑事第五庭法  官  王慧惠
以上正本證明與原本無異。
如不服本判決應於收受送達後10日內向本院提出上訴書狀，並應
敘述具體理由；其未敘述上訴理由者，應於上訴期間屆滿後20日
內向本院補提理由書(均須按他造當事人之人數附繕本)「切勿逕
送上級法院」。
中    華    民    國    99    年    8     月    31    日
                            書記官  王一芳
附錄論罪法條：
毒品危害防制條例第10條第1 項、第2 項
施用第一級毒品者，處6 月以上5 年以下有期徒刑。
施用第二級毒品者，處3 年以下有期徒刑。

司法院資訊處製作；財團法人民間司法改革基金會備份。
